【裁判字號】    98,易,223
【裁判日期】    980715
【裁判案由】    竊盜
【裁判全文】
臺灣桃園地方法院刑事判決               98年度易字第223號
公  訴  人  臺灣桃園地方法院檢察署檢察官
被      告  乙○○
上列被告因竊盜案件，經檢察官提起公訴（97年度偵字第25884
號），本院簡易庭認不宜以簡易判決處刑（98年度桃簡字第185
號），移由本院依通常程序審理，並判決如下：
    主  文
乙○○無罪。
    理  由
一、公訴意旨略以：被告乙○○於民國97年12月1 日下午5 時許
    ，騎乘車號RXM-976 號輕型機車行經桃園縣大溪鎮○○路與
    普仁路口時，適見甲○○所有停放於該處之車號RVT-140 號
    輕型機車無人看管，認有機可趁，竟意圖為自己不法之所有
    ，卸下該機車油管後，再利用以不詳方式所取得切割成杯狀
    之保特瓶裝盛油管中之汽油約300 ㏄得逞。因認被告涉犯刑
    法第320 條第1 項之普通竊盜罪嫌云云。
二、按犯罪事實應依證據認定之，無證據不得認定犯罪事實；另
    不能證明被告犯罪者，應諭知無罪之判決，刑事訴訟法第15
    4條第2項、第301條第1項分別定有明文。又刑事訴訟法上所
    謂認定犯罪事實之證據，係指足以認定被告確有犯罪行為之
    積極證據而言，該項證據自須適合於被告犯罪事實之認定，
    始得採為斷罪資料；而認定不利於被告之事實，須依積極證
    據，苟積極證據不足為不利於被告事實之認定時，即應為有
    利於被告之認定，更不必有何有利之證據。另認定犯罪事實
    所憑證據，雖不以直接證據為限，間接證據亦包括在內，此
    有最高法院29年上字第3105號、30年上字第816 號判例意旨
    可資參照。又按物權，除法律另有規定外，因拋棄而消滅，
    而刑法上之竊盜罪，以意圖為自己或第三人不法之所有，竊
    取他人之動產為成立要件，若所取得之物，係他人拋棄之無
    主物，已非他人所有之動產，即與竊盜罪之構成要件不合，
    最高法院亦闡釋著有86年度臺上字第1668號判決要旨可為參
    照。
三、檢察官起訴被告涉犯前揭罪嫌，無非以告訴人之指訴及現場
    查獲情形照片，認車號RVT-140 號輕型機車既仍懸掛車牌，
    外觀上自可判斷乃屬他人所有之物，且遭盜取之機車油管內
    機油重達300 ㏄，亦有相當價值，況被告於警詢中經警質以
    其個人所騎乘機車油箱內為何均無汽油、又為何甫見警趨前
    盤查隨即將裝盛用保特瓶丟入水溝、以及如認停放路旁機車
    已有漏油而恐生危險，為何不先行報警處理等問題時，均無
    法提出合理之說明，此外，並有卷附之機車照片、車籍查詢
    資料可為佐證，為其論據。
四、訊據被告乙○○固不否認於上開時地，徒手拆下油管並以保
    特瓶裝盛汽油，惟堅詞否認有何竊盜之犯行，辯稱：我怕車
    內的汽油漏光，然後準備把油管接回通知車主，我是怕危險
    ，不是為了竊取車內的汽油云云。
五、經查：
(一)、被告於上開時地騎乘機車，行經桃園縣大溪鎮○○路與普仁
    路口時，適見車號RVT-140 號輕型機車停放於該處，即徒手
    拆下油管並以保特瓶裝盛汽油等情，為被告於警詢、偵訊中
    自承不諱，並有查獲現場照片在卷可稽。此部分之事實，堪
    予認定。
(二)、次查，車號RVT-140 號輕型機車為甲○○所有，截至97年12
    月1 日被告遭警查獲為止，已有將近1 年多之時間未曾使用
    過該車，並一直停放於大溪鎮某處連鎖賣場前；甲○○原本
    預計改天再來牽車，之後因懶得去牽，就決定要拋棄那台機
    車，並想去報廢，只是一直拖延而沒有去辦；中間曾路過該
    處，發現機車位置已遭移動至賣場旁邊，之後就不曾再去瞭
    解該車之情況；因其已有意報廢該台機車，縱使有人將機車
    拿走或是偷取機車內機油，也沒有關係等情，業據證人即原
    機車車主甲○○於本院調查、審理中證述明確（見本院98年
    度桃簡字第185 號卷第11頁、98年7 月1 日審判筆錄第3 至
    4 頁），並有車籍查詢基本資料在卷。本院審酌證人甲○○
    與被告素不相識，且本案所調查之財物標的復係證人自費購
    買之汽油，實無刻意迴護被告之必要，其上開所證，應值採
    信。佐以卷附查獲機車照片，其上雖仍懸掛車牌，但座墊已
    遭拆卸，前車頭及左側車身外殼亦已嚴重剝落缺損，足見證
    人甲○○早於本案發生前之96年間某日，將該車停放於桃園
    縣大溪鎮某處賣場，並於停放一段期間後，主觀上確有拋棄
    該機車（含其內汽油）而欲辦理報廢手續之意甚明，則依民
    法第764 條之規定，證人甲○○自其為拋棄之意思表示之時
    起，既不再為系爭機車（含其內汽油）之所有人，從而系爭
    機車（含其內汽油），自斯時起即屬無主之物至明。
(三)、至被告乙○○雖辯稱：伊係怕車內的汽油漏光會有危險，準
    備把油管接回通知車主，不是為了竊取車內的汽油云云。然
    若被告於案發當時確已懼於機車漏油致生公共危險，顯見漏
    油情形相當嚴重，於此情況下，何以被告竟會捨近在咫尺之
    專業派出所員警或消防隊隊員而不加通報，反而在毫無任何
    保護措施情況下，由自己單獨1 人近身拆卸機車油管甚至進
    而接取機油，如此之作法，豈非更容易增加汽油引爆之危險
    ？循此已見其所辯背離常情極甚。復參以被告根本就不認識
    原車主甲○○，縱其事後將油管接回，又要如何通知原車主
    到場處理？抑有進者，果被告已想到要通知原車主到場處理
    ，又為何不直接聯繫專業員警或消防隊員，反能更直接避免
    發生公共之危險。其所辯係懼於汽油漏光而有危險始予以裝
    盛云云，無非臨訟杜撰之詞，難以採信。惟依前述，被告所
    拿取之汽油，既屬無主之物，縱其客觀上確有無故拿取汽油
    之行為，仍難以普通竊盜罪相繩。
(四)、綜上所述，本件被告雖未能就其拿取停放於路邊機車油箱內
    機油為明確而合理之說明，然因公訴意旨所臚列之上開證據
   ， 均不足以證明被告之行為已該當於竊盜之罪。此外，復查
    無其他積極之證據足以證明被告確有本件竊盜之犯行，既無
    證據證明，揆諸前開規定及說明，自應為被告無罪之諭知。
據上論斷，應依刑事訴訟法第301條第1項，判決如主文。
中    華    民    國    98    年    7     月    15    日
                  刑事第八庭    審判長法  官   林惠霞
                                      法  官   張明儀
                                      法  官   呂綺珍
以上正本證明與原本無異。
如不服本判決應於收受判決後10日內向本院提出上訴書狀，並應
敘述具體理由。其未敘述上訴理由者，應於上訴期間屆滿後20日
內向本院補提理由書(均須按他造當事人之人數附繕本)「切勿逕
送上級法院」。
                                      書記官   范升福
中    華    民    國    98    年    7     月    15    日


司法院資訊處製作；財團法人民間司法改革基金會備份。
